【裁判字號】    98,交抗,37
【裁判日期】    980512
【裁判案由】    違反道路交通管理處罰條例聲明異議
【裁判全文】
臺灣高等法院花蓮分院交通事件裁定      98年度交抗字第37號
抗告人即
原處分機關  交通部公路總局臺北區監理所花蓮監理站
法定代理人  林富英
受處分人    甲○○
上列抗告人因受處分人違反道路交通管理處罰條例案件，不服臺
灣花蓮地方法院中華民國98年3月26日所為裁定（98年度交聲字
第61號），提起抗告，本院裁定如下：
    主  文
抗告駁回。
    理  由
一、本件受處分人甲○○（下稱受處分人）於民國（下同）98年
    1月19日，因酒後駕駛車牌號碼Q4-8283號小貨車，酒測值達
    每公升0.43毫克，經主管機關裁罰後 (花監違字第裁44-P00
    000000號裁決書)，受處分人以其係因接獲友人林英縮來電
    ，謂其身體不適，嘔吐急需服藥，而其友人係殘障之獨居老
    人，且無人認識其友人故無法託人送藥，不得已始自行開車
    前往其友人住處，原處分機關未考慮此點即遽為裁處，顯有
    不當為理由聲明異議。原審採認受處分人之主張，認本件受
    處分人符合行政罰法第13條前段所規定緊急避難之要件，故
    將原處分撤銷，改為受處分人不罰之裁定。抗告人即原處分
    機關交通部公路總局臺北區監理所花蓮監理站（下稱抗告人
    ）則以一般人遇親友有生命危險時，應先通知醫院或消防隊
    ，受處分人非專業醫生或具現場急救資格人員，如果有朋友
    身體不佳亟需救助，受處分人也不能治療及施救？況受處分
    人酒後駕車前往送藥似非唯一方法？若以搭乘計程車、委請
    消防隊或請求當地光復分駐所員警協助，應更妥適。退步言
    ，如受處分人於酒後駕車前往送藥途中發生交通事故，是否
    仍有緊急避難阻卻違法之適用？原裁定未明查，遽認受處分
    人之違規行為屬於緊急危難，應有違誤等語為理由，提起抗
    告。
二、經查：
（一）受處分人已於申訴書及原審訊問時坦承上述違規事實，並
      有花蓮縣警察局道路交通事故當事人酒精測定紀錄表、花
      蓮縣警察局交警交字第P00000000號舉發違反道路交通管
      理事件通知單、交通部公路總局臺北區監理所花蓮監理站
      花監違字第裁44-P00000000號裁決書可憑。
（二）按因避免自己或他人生命、身體、自由、名譽或財產之緊
      急危難而出於不得已之行為，不予處罰；但避難行為過當
      者，得減輕或免除其處罰，行政罰法第13條定有明文。該
      緊急避難之要件，須客觀上有緊急危難狀態之存在、行為
      人主觀須出於救助之意思、客觀上所為之避難行為，須與
      目的相當且採取損害最小之方式為之、且因避難行為所保
      全之利益顯然優越於所犧牲之利益。本件抗告人之行為是
      否符合緊急避難之要件，自應以受處分人所採取之手段是
      否屬於損害最小之方式、行為是否屬於避難過當為斷。
（三）查本案受處分人，義務照顧獨居老人林英縮3餐，已有數
      年之久，最清楚林英縮住處之環境以及道路狀況，也容易
      掌握林英縮之身體健康狀況，並取得林英縮的充分信賴。
      本件違規事實發生時，正是因為受處分人接獲急電求助，
      因而緊急前往救助林英縮。此觀諸該友人獨自居住郊區，
      周圍無鄰居可相互照應，有照片可參（參原審卷第25頁）
      ，可堪信為真實。而且林英縮之前曾有相類似緊急狀況需
      要救助，受處分人乃電119求助，惟因住處地理位置偏遠
      ，而找不到該友人之住處，導致求助無門之狀況，此由林
      英縮住處照片觀之，當可信為真實。而受處分人目前沒工
      作、無收入之情形下，其直接為友人買藥、親自送藥，應
      係最為快速、簡易之方式。若以撥打119電話救助，或搭
      乘計程車方式前往，則皆未必更具時效性。從而，受處分
      人之行為，與上開緊急避難之目的相當且已採取損害最小
      之方式為之。由受處分人酒後駕車之行為，係為救助保全
      其友人之生命、身體之法益，而其侵害者為道路交通安全
      規則第114條所保護之道路上用路人安全之法益，二者相
      較，受處分人就前者所救護之法益，顯優越於後者，故本
      案不生避難過當之情形，是則抗告人此部分之抗告，亦無
      足採，應無理由。
三、本案抗告意旨所指，不足採信。原審法院認事用法，並無不
    當。抗告無理由，應予駁回。
四、據上論結，應依道路交通管理處罰條例第89條前段、道路交
    通案件處理辦法第25條、第26條，刑事訴訟法第412條，裁
    定如主文。
中    華    民    國    98    年    5     月    12    日
                  交通法庭審判長法  官  何方興
                                法  官  林碧玲
                                法  官  賴淳良
以上正本證明與原本無異。
本件不得再抗告。
中    華    民    國    98    年    5     月    12    日
                                書記官  邱廣譽


司法院資訊處製作；財團法人民間司法改革基金會備份。
